【裁判字號】    99,上訴,2426
【裁判日期】    990720
【裁判案由】    毒品危害防制條例
【裁判全文】
臺灣高等法院刑事判決                99年度上訴字第2426號
上  訴  人
即  被  告  甲○○
上列被告因違反毒品危害防制條例案件，不服臺灣板橋地方法院
九十九年度訴字第一三二三號，中華民國九十九年六月十五日第
一審判決（起訴案號：臺灣板橋地方法院檢察署九十九年度毒偵
字第二一一四號），提起上訴，本院判決如下：
    主  文
上訴駁回。
    理  由
一、按不服地方法院之第一審判決而上訴者，應向管轄第二審之
    高等法院為之；上訴書狀應敘述具體理由；上訴書狀未敘述
    上訴理由者，應於上訴期間屆滿後二十日內補提理由書於原
    審法院，逾期未補提者，原審法院應定期間先命補正；第二
    審法院認為上訴書狀未敘述理由或上訴有第三百六十二條前
    段之情形者，應以判決駁回之，但其情形可以補正而未經原
    審法院命其補正者，審判長應定期間先命補正，刑事訴訟法
    第三百六十一條、第三百六十七條分別定有明文。所謂不服
    第一審判決之具體理由，必係依據卷內既有訴訟資料或提出
    新事證，指摘或表明第一審判決有何採證認事、用法或量刑
    等足以影響判決本旨之不當或違法，而構成應予撤銷之具體
    事由，始克當之（例如：依憑證據法則具體指出所採證據何
    以不具證據能力，或依憑卷證資料，明確指出所為證據證明
    力之判斷如何違背經驗、論理法則）；倘僅泛言原判決認定
    事實錯誤、違背法令、量刑失之過重或輕縱，而未依上揭意
    旨指出具體事由，或形式上雖已指出具體事由，然該事由縱
    使屬實，亦不足以認為原判決有何不當或違法者（例如：對
    不具調查必要性之證據，法院未依聲請調查亦未說明理由，
    或援用證據不當，但除去該證據仍應為同一事實之認定），
    皆難謂係具體理由，俾與第二審上訴制度旨在請求第二審法
    院撤銷、變更第一審不當或違法之判決，以實現個案救濟之
    立法目的相契合，並節制濫行上訴（最高法院九十七年度台
    上字第八九二號判決參照）。是以上訴人之上訴書狀或補提
    之上訴理由書，雖有敘述上訴理由，惟並未具體敘述第一審
    判決有上述違法、不當情形，即與未敘述具體理由無異，其
    所為上訴即不符合上訴之法定要件。
二、上訴人即被告甲○○不服原判決，提起上訴，上訴書理由略
    以：原審法院判處被告施用第一級毒品罪，有期徒刑八月，
    被告實乃不服，蓋被告已數月未曾施用毒品，驗尿卻呈陽性
    反應，而員警持搜索票搜索被告住家，亦未搜得任何毒品及
    違禁物，便逕將被告帶回警局驗尿，因而蒙受冤屈，為免受
    不白之罪，依法提起上訴云云。
三、經查：被告經原審審理結果，認其基於施用第一級毒品海洛
    因之犯意，於民國九十九年二月二十四日上午五時十五分許
    ，經警驗尿回溯二十六小時，在不詳處所，施用第一級毒品
    海洛因一次之犯行，業經其於偵審中坦承不諱（見偵卷第四
    、二五頁，原審卷第二○頁背面、二三頁背面、二四頁）。
    又被告為警查獲後，經其同意採集尿液檢體送驗確呈鴉片類
    陽性反應（即施用海洛因之代謝物），有台灣檢驗科技股份
    有限公司九十九年三月十一日出具之濫用藥物檢驗報告在卷
    可資佐證（見偵卷第三○頁），足認被告所為自白與事實相
    符，應堪採信。原審因認被告曾有多次因施用毒品案件經施
    以觀察勒戒執行完畢，並經判刑確定，其本件施用第一級毒
    品罪，應依法逕行追訴處罰。又海洛因為毒品危害防制條例
    第二條第二項第一款所定之第一級毒品，核被告所為，係犯
    毒品危害防制條例第十條第一項之施用第一級毒品罪。被告
    持有海洛因之低度行為，為施用之高度行為所吸收，不另論
    罪。又被告有如事實欄所示之犯罪科刑執行情形，有本院被
    告全國前案紀錄表可佐，其於徒刑執行完畢後五年內，故意
    再犯本件有期徒刑以上之罪，為累犯，應依刑法第四十七條
    第一項之規定加重其刑。爰審酌被告有施用毒品前案紀錄，
    猶未知警惕而再犯本案，及其犯罪動機、手段、智識程度、
    犯後坦承犯行態度良好等一切情狀，量處有期徒刑八月。本
    院經核原審已詳敘認定事實所憑證據、認定理由及量刑依據
    。從形式上觀察，原判決並無認定事實錯誤、量刑瑕疵或違
    背法令之情形。被告前揭上訴理由以其已數月未曾施用毒品
    ，驗尿卻呈陽性反應，警方搜得任何毒品便逕將被告帶回警
    局驗尿，使伊蒙受冤屈云云。惟查，被告於偵審中對採尿鑑
    驗過程及結果並無意見，有偵審筆錄在卷可查（見偵卷第二
    五頁，原審卷第二三頁背面、二四頁），且其於警詢時，並
    供述：「（警方於九十九年二月二十四日五時十五分在本分
    局對你採尿，該尿液是否為你親自排放、捺印？）是我親自
    捺印無訛。」（見偵卷第一○頁），復有卷附台北縣政府警
    察局板橋分局偵辦毒品危害防制條例案被移送人名及代碼對
    照表、台灣檢驗科技股份有限公司九十九年三月十一日濫用
    藥物檢驗報告、扣押物品清單可稽（見偵卷第一九、三○、
    三一頁），被告提起上訴否認犯罪，顯不足取。雖被告於原
    審陳稱其參加減害計畫（即美沙冬替代療法），並於原審庭
    呈診斷證明書（見原審卷第二四頁背面、二五頁），惟按違
    反毒品危害防制條例第十條之罪者，「於犯罪未發覺前」，
    自動向行政院衛生署指定之醫療機構請求治療，醫療機構免
    將請求治療者送法院或檢察機關。依前項規定「治療中」經
    查獲之被告或少年，應由檢察官為不起訴處分或由少年法院
    為不付審理之裁定，但以一次為限，毒品危害防制條例第二
    十一條第一項、第二項定有明文。而上開條例第二十一條第
    二項所稱「依前項規定治療中經查獲」，係指依該條第一項
    規定，犯同條例第十條之罪者，於犯罪未發覺前，自動向行
    政院衛生署指定之醫療機構請求治療，而於治療中始經查獲
    該項未發覺之犯罪而言。於治療中再犯施用毒品之罪而被查
    獲者，並不包括在內（最高法院九十七年度台上字第一八九
    三號判決意旨參照）。本件被告依前揭診斷證明書所示，係
    於九十八年二月十六日起至醫療院所接受服用美沙冬之治療
    ，然本案被告係於九十九年二月二十四日上午五時十五分許
    ，為警採集尿液回溯二十六小時內某時，施用毒品，顯係於
    治療中再犯施用毒品之罪而被查獲，自與毒品危害防制條例
    第二十一條第一項、第二項所規定之要件不符，自難獲寬待
    。況原審於被告有累犯情形下，仍量處被告有期徒刑八月之
    低度刑，顯已參酌此情形而予輕判，是其量刑刑度亦難指有
    何不當。綜上所述，本件被告上訴理由並未依據卷內既有訴
    訟資料或提出新事證，指摘或表明第一審判決有何採證、認
    事用法或量刑等足以影響判決本旨之不當或違法，而構成應
    予撤銷之具體事由。依諸上開說明，本件上訴顯無具體理由
    而不合法定程式，應予駁回，並不經言詞辯論為之。
據上論斷，應依刑事訴訟法第三百六十七條前段、第三百七十二
條，判決如主文。
中    華    民    國    99    年    7     月    20    日
                  刑事第十八庭審判長法  官  吳鴻章
                                    法  官  曾淑華
                                    法  官  汪梅芬
以上正本證明與原本無異。
如不服本判決，應於收受送達後10日內向本院提出上訴書狀，其
未敘述上訴之理由者並得於提起上訴後10日內向本院補提理由書
（均須按他造當事人之人數附繕本）「切勿逕送上級法院」。
                                    書記官  初玲玲
中    華    民    國    99    年    7     月    20    日

司法院資訊處製作；財團法人民間司法改革基金會備份。
